【裁判字號】    92,訴,669
【裁判日期】    921117
【裁判案由】    履行契約
【裁判全文】
臺灣屏東地方法院民事判決  九十二年度訴字第六六九號
    原      告    宙○○
    被      告    癸○○○
    兼
    訴訟代理人    卯○○
    被      告    申○○
                  子○○
                  丑○○
                  黃○○○
                  戊○○
                  戌○○○
                  玄○○○
                  Ａ○○○
                  酉○○○
                  寅○○
                  乙○○
                  甲○○
                  未○○○
                  地○○○
                  辰○○○
                  丙○○
                  宇○○
                  天○○
                  巳○○○
                  丁○○
                  庚○○
                  辛○○
                  壬○○
                  己○○
                  亥○○
                  午○○○
右當事人間履行契約事件，本院判決如左：
    主      文
原告之訴駁回。
訴訟費用由原告負擔。
    事實及理由
一、原告起訴主張：坐落屏東縣恆春鎮○○○○段三○三地號土地（以下簡稱系爭土
    地）為訴外人董清元及被告等二十八人之被繼承人尤方娘（於民國五十九年八月
    八日死亡）共有，應有部分尤方娘三分之一、董清元二分之一。尤方娘於生前已
    將系爭土地應有部分三分之一，分由被告癸○○○、卯○○、戌○○○、玄○○○、Ａ○○○、酉○○○等六人之被繼承人尤文枝（於八十年十一月七日死亡）
    取得，但未辦理所有權移轉登記。嗣被告等二十八人於被繼承人尤方娘死亡後，
    亦未就系爭土地應有部分三分之一所有權辦理繼承登記。七十二年一月十九日，
    尤文枝已將前開其取得之土地及地上物以新臺幣七萬元之代價出售予原告，為此
    爰依原告與尤文枝間之買賣關係，聲明求為判決：(一)被告等二十八人應就系爭土
    地應有部分三分之一，各按照各應繼分辦理繼承登記。(二)被告等二十八人應將系
    爭土地應有部分三分之一，各按照其應繼分折算持分所有權移轉登記與原告。
二、被告癸○○○、卯○○、玄○○○、酉○○○、亥○○則均以：系爭土地尤文枝
    確曾賣給原告，但是情形並不清楚，如法律上許可，同意將所有權移轉登記予原
    告。
三、被告子○○則以：伊否認原告與尤文枝間有買賣關係，伊不知道自己是否為系爭
    土地之所有權人，如伊為所有權人，不同意移轉登記等語。
四、被告申○○、丑○○、黃○○○、戊○○、戌○○○、Ａ○○○、寅○○、乙○○、甲○○、未○○○、地○○○、辰○○○、丙○○、宇○○、天○○、巳○○○、丁○○、庚○○、辛○○、壬○○、己○○、午○○○等二十二人則未提
    出準備書狀作何聲明或陳述。
五、按原告之訴，依其所訴之事實，在法律上顯無理由者，法院得不經言詞辯論，逕
    以判決駁回之，民事訴訟法第二百四十九條第二項定有明文。又按債權關係有其
    相對性，亦即債權人僅能對債之關係之當事人請求履約，尚不能請求第三人履約
    。本件依原告主張之事實，原告係與被告癸○○○、卯○○、戌○○○、玄○○○、Ａ○○○、酉○○○之被繼承人尤文枝就系爭土地簽訂買賣契約。嗣尤文枝
    死亡後，前述買賣契約之法律關係，僅尤文枝之繼承人即被告癸○○○、卯○○
    、戌○○○、玄○○○、Ａ○○○、酉○○○因繼承而繼受為買賣關係之當事人
    ，其他被告則非買賣關係之當事人。依債權相對性之原理，原告應不得依據買賣
    契約向非契約當事人之被告申○○、子○○、丑○○、黃○○○、戊○○、寅○○、乙○○、甲○○、未○○○、辰○○○、丙○○、宇○○、天○○、巳○○○、丁○○、庚○○、辛○○、壬○○、己○○、亥○○、午○○○、張尤秀蓮
    等二十二為請求。從而，原告依據買賣契約，請求被告等二十八人應就系爭土地
    應有部分三分之一辦理繼承登記，並於辦迄繼承登記後將渠等按照應繼分折算持
    分之所有權移轉登記與原告，於法律上顯無理由，應予駁回。
六、又本件買賣關係之當事人為訴外人尤文枝，嗣尤文枝死亡後，其買賣關係由尤文
    枝之繼承人即被告癸○○○、尤榮榮、戌○○○、玄○○○、Ａ○○○、酉○○○等人繼受其法律地位，此有原告提出之買賣契約及尤文枝繼承系統表及戶籍謄
    本各一份可證。惟系爭土地應有部分三分之一現登記名義為為尤方娘，嗣尤方娘
    於五十八年八月八日死亡後，由被告等二十八人取得所有權，迄未辦理所有權移
    轉登記，亦有原告提出之土地登記謄本、繼承系統表各一份及戶籍謄本二十七份
    可證。原告雖主張尤方娘於生前已將系爭土地應有部分三分之一分由尤文枝取得
    云云。惟按不動產物權之取得，非經登記不生效力，民法第七百五十八條定有明
    文。據此，尤方娘縱使曾於生前承諾將系爭土地應有部分贈與尤文枝，因未辦理
    所有權移轉登記之故，尤文枝仍未取得所有權。故系爭土地應有部分三分之一為
    被告等二十八人公同共有應無疑義。按因繼承、強制執行、公用徵收或法院之判
    決，於登記前已取得不動產物權者，非經登記，不得處分其物權，此見民法第七
    百五十九條即明。據此，被告癸○○○、卯○○、戌○○○、玄○○○、Ａ○○○、酉○○○等六人於全體繼承人辦理繼承登記前，應不得就系爭土地應有部分
    為處分。再退而言之，縱使被告癸○○○、卯○○、戌○○○、玄○○○、Ａ○○○、酉○○○等六人已辦理繼承登記。亦因系爭土地於辦理繼承登記後仍屬被
    告二十八人公同共有，被告癸○○○、卯○○、戌○○○、玄○○○、Ａ○○○
    、酉○○○等六人未經其他被告同意，亦無法擅將所有權移轉登記予原告。按債
    之關係以不能之給付為標的者，無論其不能之事由如何，債權人均不能請求債務
    人為原定之給付，此觀於民法第二百二十五條及第二百二十六條之規定自明。而
    給付之障礙雖可得除去而未除去前，給付仍屬不能，例如買受人依買賣契約請求
    出賣人將第三人所有之物移轉或交付與買受人，自屬給付不能，該買受人自亦無
    從請求為不能之給付，且依社會通常觀念，如屬給付不能，即不問該給付不能之
    為主觀或客觀原因而異其效果。故民法第二百二十六條所定給付之情形，應不限
    於客觀上給付不能（最高法院八十五年台上字第一三八九號判決參照）。據此，
    本件原告如僅向被告陳阿花、卯○○、戌○○○、玄○○○、Ａ○○○、酉○○○等尤文枝之繼承人請求為所有權移轉登記，亦屬依買賣契約而請求出賣人將第
    三人所有之物移轉，就被告癸○○○、卯○○、戌○○○、玄○○○、Ａ○○○
    、酉○○○等六人而言，原告仍屬就渠等主觀上不能之給付而為請求。是原告之
    請求，在法律上亦屬顯無理由，而應予駁回。
七、綜上所述，原告依買賣契約向非契約當事人之被告申○○、子○○、丑○○、黃
    ○○○、戊○○、寅○○、乙○○、甲○○、未○○○、辰○○○、丙○○、宇
    ○○、天○○、巳○○○、丁○○、庚○○、辛○○、壬○○、己○○、亥○○
    、午○○○、張尤秀蓮請求辦理繼承登記並為所有權移轉登記，或依契約僅向主
    觀上給付不能之被告癸○○○、尤榮榮、戌○○○、玄○○○、Ａ○○○、酉○○○等六人請求，在法律上均屬顯無理由，故不經言詞辯論逕以判決駁回之。
據上論結，原告之訴為有理由，依第二百四十九條第二項、第七十八條，判決如主文
。
中      華      民      國    九十二    年    十一    月      十七      日
                                臺灣屏東地方法院民事第一庭
~B審判長法官  羅心芳
~B法      官  許蓓雯
~B法      官  周群翔
右為正本係照原本作成。
如不服本判決，應於收受送達後二十日內向本院提出上訴書狀（均須按他造當事人之
人數附繕本）。
~B法院書記官  劉淑蓉
中      華      民      國    九十二    年     十一     月     十七     日


司法院資訊處製作；財團法人民間司法改革基金會備份。
